臺灣新北地方法院民事裁定
111年度消債清字第22號
聲  請  人  何明珠  
代  理  人  蘇三榮律師（法律扶助律師）
上列當事人因消費者債務清理事件，聲請清算，本院裁定如下：
    主  文
聲請人何明珠自中華民國一一一年五月二十五日上午十一時起開
始清算程序。
命司法事務官進行本件清算程序。
    理  由
一、按債務人不能清償債務或有不能清償之虞者，得依本條例所
    定更生或清算程序，清理其債務。債務人對於金融機構負債
    務者，在聲請更生或清算前，應向最大債權金融機構請求協
    商債務清償方案，或向其住、居所地之法院或鄉、鎮、市、
    區調解委員會聲請債務清理之調解，消費者債務清理條例（
    下稱消債條例）第3條、第151條第1項分別定有明文。又法
    院開始清算程序之裁定，應載明其年、月、日、時，並即時
    發生效力。法院裁定開始更生或清算程序後，得命司法事務
    官進行更生或清算程序，消債條例第83條第1項、第16條第1
    項亦有明定。
二、本件聲請意旨略以：聲請人無力清償債務，致前置調解不成
    立，而有不能清償債務之情事，爰依法聲請裁定准予清算等
    語。
三、本院之判斷：
  ㈠聲請人曾向本院聲請債務清理前置調解，惟調解不成立，業
    經本院依職權調取本院110年度司消債調字第866號調解卷宗
    （下稱調解卷）核閱無訛，是聲請人所提本件清算聲請可否
    准許，所應審究者為其現況是否有不能清償債務或有不能清
    償之虞等情事。
  ㈡聲請人名下無不動產、動產、金融商品之投資，業據其陳明
    在卷（見本院卷第113頁），並有全國財產稅總歸戶財產查
    詢清單、稅務電子閘門財產所得調件明細表、集保戶往來參
    加人明細資料表（含帳號）、保管帳戶客戶餘額表、客戶存
    券異動明細表、投資人於各專戶無資料明細表、投資人於清
    算交割銀行未開戶明細表可按（見調解卷第12頁、本院卷第
    45頁至第47頁、第117頁至第127頁）。又聲請人名下存款餘
    額約新臺幣（下同）4,573元（計算式：1,830元＋2,014元＋4
    42元＋80元＋38元＋7元＋71元＋91元），有聲請人臺灣土地銀行
    永和分行、臺灣土地銀行古亭分行、國泰世華銀行新店分行
    、永和郵局、中和地區農會、板信商業銀行秀朗分行、板信
    商業銀行永和分行帳戶存摺交易明細可查（見本院卷第129
    頁至第169頁）。另聲請人為要保人之有效保單中有2筆具解
    約金各為13,971元、198,290元，合計為212,261元，有中華
    民國人壽保險商業同業公會保險業通報作業資訊系統資料查
    詢結果表、國泰人壽保單帳戶價值一覽表可考（見本院卷第
    181頁、第265頁）。是聲請人名下尚存有可供清算執行之財
    產，參酌本件清算程序之規模及為使債權人有受償之機會，
    本院認尚有進行清算之實益，故不依消債條例第85條之規定
    同時終止清算程序，附此敘明。
  ㈢聲請人為民國44年8月出生，現66歲餘，已屆法定強制退休年
    齡，聲請清算前2年迄今均無業，未領取其他補助津貼，仰
    賴其胞妹不定時不定額資助其必要生活費用，業據其陳明在
    卷（見本院卷第114頁），並有稅務電子閘門財產所得調件
    明細表、勞工保險被保險人投保資料、新北市政府社會局11
    1年3月16日新北社助字第1110487613號函、勞動部勞工保險
    局111年3月18日保職命字第11110023710號函可稽（見本院
    卷第45頁至第47頁、第51頁至第67頁、第97頁、第99頁），
    足認聲請人無可支配處分之固定收入。
  ㈣按債務人必要生活費用，以最近1年衛生福利部或直轄市政府
    所公告當地區每人每月最低生活費1.2倍定之。債務人聲請
    更生或清算時所提財產及收入狀況說明書，其表明每月必要
    支出之數額，與本條例第64條之2第1項、第2項規定之認定
    標準相符者，毋庸記載原因、種類及提出證明文件，消債條
    例第64條之2第1項及消債條例施行細則第21條之1第3項分別
    定有明文。參以111年度新北市每人每月最低生活費用15,80
    0元，依此每人每月生活所必需之費用應為18,960元，則聲
    請人主張其每月必要生活費用18,960元為可採。
  ㈤聲請人所負無擔保或無優先權債務總額為10,459,829元，業
    據債權人台新國際商業銀行、國泰世華商業銀行、遠東國際
    商業銀行、滙豐（台灣）商業銀行、永豐商業銀行、台新資
    產管理股份有限公司、萬榮行銷股份有限公司、摩根聯邦資
    產管理股份有限公司、台灣金聯資產管理股份有限公司、元
    大國際資產管理股份有限公司、長鑫資產管理股份有限公司
    、良京實業股份有限公司陳報在卷（見調解卷第27頁、第28
    頁、第30頁、第32頁、第39頁、第42頁至第44頁、第58頁、
    第59頁、第71頁、第73頁、本院卷第85頁、第93頁、第101
    頁）。
  ㈥依聲請人現況之財產、信用、勞力、收支狀況等清償能力綜
    合判斷，其無可支配處分之固定收入，必要生活費用仰賴家
    人支應，顯無法無法負擔任何還款方案，堪認聲請人目前客
    觀上處於欠缺清償能力而不足以清償債務之經濟狀態，符合
    消債條例第3條所定債務人不能清償債務或有不能清償之虞
    之要件，有藉助清算制度調整其與債權人間之權利義務關係
    而重建其經濟生活之必要，自應許聲請人得藉由清算程序清
    理債務。
四、綜上所述，本件聲請人為一般消費者，並未從事營業活動，
    且有無法清償債務之情事，亦未經法院裁定開始更生程序或
    許可和解或宣告破產，復查無消債條例第6條第3項、第8條
    或第82條第2項所定應駁回清算聲請之事由存在，則聲請人
    聲請清算，洵屬有據，應予准許。爰裁定開始清算程序，並
    依法命司法事務官進行本件清算程序。
五、依消債條例第11條第1項、第83條第1項、第16條第1項，裁
    定如主文。
中　　華　　民　　國　　111 　年　　5 　　月　　25　　日
                  民事第六庭  法　官　陳佳君
以上正本係照原本作成。　　　　　　　
本件不得抗告。
本裁定已於111年5月25日上午11時公告。
中　　華　　民　　國　　111 　年　　5 　　月　　25　　日
                              書記官   李淑卿